臺灣高等法院高雄分院民事判決
111年度再字第16號
再審原告    謝敏男  
            謝金原  
            謝金財  
            謝佩璇  
            謝揮文  
            謝揮章  
            謝揮欽  


再審被告    謝明壽  
            謝明福  

            謝明太  
上列當事人間請求分割共有物事件，再審原告對於民國111年5月
25日本院111年度再字第8號確定判決，提起再審之訴，本院判決
如下：
    主  文
再審之訴駁回。
再審訴訟費用由再審原告負擔。
    事實及理由
一、再審原告因請求分割共有物事件，經臺灣高雄地方法院104
    年度訴字第930號第一審判決（下稱原第一審判決）後，再
    審原告不服原第一審判決，提起上訴，經本院109年度上字
    第37號民事判決（下稱原確定判決）駁回上訴，再審原告又
    提起上訴，經最高法院以110年度台上字第1057號裁定駁回
    上訴確定。嗣再審原告就原確定判決提起再審之訴，經本院
    以111年度再字第8號判決（下稱系爭再審確定判決）再審之
    訴駁回，再審原告不服提起上訴，經最高法院於民國111年1
    0月6日以111年度台上字第2474號裁定（下稱2474號裁定）
    駁回上訴（見本院卷第23頁）。則再審原告於同年月15日收
    受上開最高法院2474號裁定後，於30日之不變期間對系爭再
    審判決提起再審之訴，未逾再審之不變期間，程序上應屬合
    法，合先敘明。
二、再審之訴顯無再審理由者，得不經言詞辯論，以判決駁回之
    ，民事訴訟法第502 條第2 項定有明文。
三、再審原告主張：原確定判決（書狀誤載為原審判決書）第12
    頁第23行以依再審被告陳述如採南北分割方案，由其分得南
    側部分，始同意捨棄建物所有權等語，即聽從再審被告之陳
    述，未徵詢再審原告是否同意再審被告放棄坐落高雄市○○區
    ○○段000號土地(下稱系爭土地）上之同段214建號建物(下稱
    系爭建物)2分之1所有權，再審原告亦未同意再審被告放棄
    該部分所有權，則原確定判決以系爭建物中有再審原告用以
    祭祀先祖之佛廳，對再審原告有重大紀念性及文化香火傳承
    意義，如再審被告分得附圖一乙區部分，將致再審原告無法
    結合使用系爭建物及系爭土地等情，乃依再審被告所採南北
    分割方案而為分割。惟此分割方法將致再審原告持有系爭建
    物之權狀由2分之1變為全部，再審被告持有系爭建物之權狀
    由2分之1變為零，與系爭建物之權狀所示兩造應有部分不符
    ；原確定判決復未審酌再審原告對系爭建物西側亦無感情，
    系爭建物與系爭土地均無不分割之協議，亦無目的或法令限
    制不得分割之情形，及共有物之處分，應得共有人全體同意
    ，足見原確定判決已違反民法第819條第2項及第823條第1項
    規定，則原確定判決未斟酌上情，顯就足影響於判決之重要
    證物漏未斟酌，如經斟酌可受較有利益之裁判，自有民事訴
    訟法第496條第1項第13款之再審事由，爰提起本件再審之訴
    ，並聲明：㈠系爭再審確定判決廢棄。㈡原第一審判決廢棄。
    ㈢上開廢棄部分，再審原告與再審被告共有如原第一審判決
    附表編號1、2所示土地、建物應予合併分割。分割方法為：
    原第一審判決附表一編號1所示之土地，依原第一審判決附
    圖二所示，乙區部分土地分歸再審原告，依再審原告應有部
    分比例維持共有；甲區部分土地分歸再審被告，依再審被告
    之應有部分比例維持共有；丙區六台尺寬通行道路之土地部
    分，依兩造應有部分比例維持共有。原第一審判決附表一編
    號2所示建物，依該判決附圖二所示，B6、C1部分建物分歸
    再審被告，依再審被告之應有部分比例維持共有；B、B1部
    分建物分歸再審原告，依再審原告之應有部分比例維持共有
    。
四、按民事訴訟法第496 條第1 項第13款所謂「發現未經斟酌之
    證物或得使用該證物者」，係指前訴訟程序事實審之言詞辯
    論終結前已存在之證物，因當事人不知有此，致未經斟酌，
    現始知之，或雖知有此而不能使用，現始得使用者而言，且
    必以該證物若經斟酌可受較有利益之裁判者為限（最高法院
    29年上字第1005號判決意旨參照）。若前訴訟程序聲明之證
    據為法院所不採，或該證物在前訴訟程序中已經斟酌，或縱
    經斟酌，亦不能受較有利之裁判者，即不得據以提起再審之
    訴。另若在前訴訟程序事實審言詞辯論終結前尚未存在之證
    物，即無所謂發現或得使用新證物可言（最高法院77年度台
    上字第776號民事裁判意旨參照）。又上開所謂之證物，專
    指用以證明當事人所主張具體待證事實之物證，並不包括當
    事人所為陳述、主張之法律規定，亦不包括法院審酌全案卷
    證而認定判決理由之判決書。
五、經查：
　㈠再審原告對系爭再審確定判決不服，提起再審之訴，惟均在
    指摘原確定判決有何適用法規違誤，而未具體說明系爭再審
    確定判決有何不適用法規或適用法規不當之情形，並揭示合
    於民事訴訟法第469條所列各款之事實，已難認再審原告提
    起本件再審之訴為合法。
　㈡其次，再審原告雖指摘原確定判決僅聽取再審被告陳述其同
    意放棄系爭建物2分之1所有權，又系爭建物中有再審原告用
    以祭祀先祖之佛廳，對再審原告意義重大，故採南北分割方
    案為分割，而未徵詢再審原告是否同意再審被告放棄2分之1
    所有權，未審酌再審原告對系爭建物西側亦無感情，則上開
    分割方法，將使再審原告持有系爭建物之權狀應有部分由2
    分之1變為全部，與系爭建物權狀內容不符，且違反民法第8
    19條第2項規定之共有物處分應得共有人全體之同意，及第8
    23條第1項規定，有就足影響於判決之重要證物漏未斟酌，
    而有民事訴訟法第496條第1項第13款之再審事由云云。然再
    審原告所引違反民法第819條第2項及第823條第1項之法律規
    定，並非民事訴訟法第496條第1項第13款所謂之證物；又再
    審被告或再審原告於前訴訟程序所為陳述及主張，亦非屬上
    開條款所謂之證物，均無該條款之適用。再者，原確定判決
    書，乃前訴訟程序之法官依兩造於前訴訟程序所為主張之事
    實理由而裁判及適用法規之公文書，亦非上開條款所規定之
    證物，是再審原告前開再審理由主張原確定判決僅斟酌再審
    被告於前訴訟程序之主張，未徵詢或考慮再審原告之意見，
    或主張原確定判決有違反民法第819條第2項及第823條第1項
    法律規定等情，除均非屬民事訴訟法第496條第1項第13款所
    謂之證物外，且再審原告係對系爭再審確定判決提起再審之
    訴，即應具體指摘系爭再審確定判決有何違誤，卻均主張原
    確定判決所採分割方法違誤等上情，是縱經斟酌再審原告所
    指摘之再審事由，除與民事訴訟法第496條第1項第13款所定
    之要件有間外，再審原告亦不能受較有利益之裁判，揆諸前
    揭說明，再審原告主張系爭再審確定判決有民事訴訟法第49
    6條第1項第13款再審事由，顯無理由，爰不經言詞辯論，逕
    予駁回。
六、據上論結，本件再審之訴顯無理由，爰判決如主文。
中　　華　　民　　國　　111 　年　　11　　月　　30　　日
                            民事第四庭
                                審判長法  官  洪能超
                                      法  官  李珮妤  
                                      法  官  楊淑珍
以上正本證明與原本無異。
如對本判決上訴，須於判決送達後20日內向本院提出上訴狀，其
未表明上訴理由者，應於上訴後20日內向本院提出上訴理由書（
均須按他造當事人之人數附繕本）。上訴時應提出委任律師或具
有律師資格之人之委任狀，並依附註條文規定辦理。如委任律師
提起上訴者，應一併繳納上訴審裁判費。
中　　華　　民　　國　　111 　年　　11　　月　　30　　日
                                      書記官  葉淑華
附註：
民事訴訟法第466 條之1 ：
對於第二審判決上訴，上訴人應委任律師為訴訟代理人，但上訴
人或其法定代理人具有律師資格者，不在此限。
上訴人之配偶、三親等內之血親、二親等內之姻親，或上訴人為
法人、中央或地方機關時，其所屬專任人員具有律師資格並經法
院認適當者，亦得為第三審訴訟代理人。